臺灣臺北地方法院刑事判決　　　　　　 94年度交易字第241號
公　訴　人　臺灣臺北地方法院檢察署檢察官
被　　　告　甲○○
上列被告因業務過失傷害案件，經檢察官聲請簡易判決處刑（九
十四年度調偵字第一四三號），本院認不宜以簡易判決處刑，改
行通常程序後，於本院準備程序進行中，被告先就被訴事實為有
罪之陳述，經裁定行簡式審判程序，判決如下：
    主  文
甲○○從事業務之人，因業務上之過失傷害人致重傷，處有期徒
刑伍月，如易科罰金，以佰元折算壹日。
    事  實
一、甲○○為翔讚機車快遞公司外務員，以騎乘機車收送物品為
    業，為從事駕駛業務之人，但其持有小型汽車駕駛執照應不
    得駕駛重型機車，竟於民國九十二年七月十五日上午九時三
    十分許，騎乘車號ＧＦＡ—四五○號重型機車，在臺北市○
    ○區○○路第二快車道由北往南行經松江路三六二號巷口時
    ，應注意車前狀況，並隨時採取必要之安全措施，且依當時
    情形並無不能注意之情事，竟疏未注意，適陳建勳由東向西
    步行穿越該快車道時，將陳建勳撞倒在地，致其多處腦挫傷
    、顱內出血、胼胝體腦內出血、多處硬腦膜下出血、右側肢
    體偏癱、右足踝攣縮，而受有右側肢體機能毀敗、腦部認知
    功能缺損等重傷害，嗣甲○○於處理事故之臺北市政府警察
    局交通警察大隊中山分隊警員張志宗到場時，向警員自首其
    為肇事者，始知上情。
二、案經陳建勳之配偶陳林璧告訴暨臺北市政府警察局中山分局
    移送臺灣臺北地方法院檢察署檢察官偵查聲請簡易判決處刑
    ，本院認不宜以簡易判決處刑，而改行通常程序，於本院準
    備程序進行中，被告先就被訴事實為有罪之陳述，經裁定行
    簡式審判程序。
    理  由
一、前開犯罪事實，業據被告甲○○於本院審理中坦承不諱，並
    有道路交通事故現場圖、道路交通事故補充資料表、交通事
    故談話紀錄表、交通事故調查報告表、照片六張在卷可稽。
    按汽車行駛時，駕駛人應注意車前狀況，並隨時採取必要之
    安全措施，又已領有小型車駕駛執照者，僅得駕駛輕型機車
    ，道路交通安全規則第九十六條第三項、第六十一條分別定
    有明文，被告自應予以注意；且依據道路交通事故調查表所
    載（見九十三年度偵字第一八二三五號卷第十四至十五頁）
    ，被告於上開時、地騎乘機車時，天氣晴朗、有日間自然光
    線、路面乾燥又無缺陷、無障礙物、視距良好，並無不能注
    意之情事，竟疏未注意車前狀況、隨時採取必要之安全措施
    ，且持小型汽車駕駛執照騎乘重型機車，以致肇事，被告顯
    有過失，經送臺北市車輛行車事故鑑定覆議委員會鑑定後，
    亦同此結論，有該委員會鑑定覆議意見書附卷可參（見九十
    四年度調偵字第一四三號卷第十至十一頁）。又被害人陳建
    勳因遭被告騎乘機車撞及，受有多處腦挫傷、顱內出血、多
    處硬腦膜下出血等傷害，於九十四年一月七日住入國立臺灣
    大學醫學院附設醫院（下稱臺大醫院）復健部病房接受復健
    ，於同年二月六日出院，又於同年二月十四日重新入復健部
    病房，於同年三月十二日出院，雖經復健治療，但其右側肢
    體偏癱、右足踝攣縮，右側肢體功能已嚴重缺損，須依賴長
    腿支架並由他人扶持始能行走，欠缺有效生活步行之能力，
    已達中央健康保險局所訂之重度肢體殘障等級，另其腦部認
    知功能亦有缺損，對外界環境判斷力不足，並無工作及自我
    照顧之能力，上述受傷狀況將來突破性復原之機會甚低等情
    ，有臺大醫院九十三年七月十六日診斷證明書（見九十三年
    度偵字第一八二三五號卷第二七頁）、九十四年一月十一日
    診斷證明書（見九十三年度偵字第一八二三五號卷第八六頁
    ）、九十四年七月八日診斷證明書（見本院一卷第十五頁）
    、九十四年九月十三日函及附件病例資料（見本院三卷）附
    卷足憑。是被害人所受傷害程度，右側肢體部分應達刑法第
    十條第四項第四款所定毀敗一肢以上之機能，而腦部認知能
    力部分應符合同條項第六款所指其他於身體或健康有重大難
    治之傷害。綜上所述，本件事證明確，被告犯行洵堪認定，
    應予依法論科。
二、核被告所為，係犯刑法第二百八十四條第二項後段業務過失
    致重傷罪。又被告肇事後，於其犯罪行為尚未為有偵查權限
    之機關發覺前，即向前來處理事故現場之臺北市政府警察局
    交通警察大隊中山分隊警員張志宗承認肇事，此有臺北市○
    ○○○○道路交通事故肇事人自首情形紀錄表附卷可按（見
    九十三年度偵字第一八二三五號卷第三六頁），被告嗣未逃
    避偵審，合於自首之要件，應依刑法第六十二條前段規定，
    減輕其刑。再按汽車駕駛人，在快車道依規定駕車行駛，因
    行人或慢車不依規定，擅自進入快車道，而致人受傷或死亡
    ，依法應負刑事責任者，減輕其刑，道路交通管理處罰條例
    第八十六條第二項定有明文。本案被告肇事時，係行駛在臺
    北市○○路第二快車道上，而被害人係步行穿越該快車道，
    ，致生車禍，有道路交通事故現場圖在卷可考（見九十三年
    度偵字第一八二三五號卷第九頁），是被害人不依規定擅自
    進入快車道，揆諸前開條例之規定，應依法遞減輕其刑。爰
    審酌被告以駕駛為職業，其注意義務應較一般人為高，對於
    交通法規亦較一般人嫻熟，竟未盡行車應盡之注意義務，致
    被害人受有肢體功能毀敗及腦部機能缺損等重大傷害，且迄
    未與被害人達成和解，惟查前開肇事地點松江路三六二號巷
    口設有禁止行人跨越之標誌，亦有前開道路交通事故現場圖
    為據，顯見被害人乃違規步行穿越該路段，致遭被告機車撞
    及，故被害人未依規定行走行人穿越道，始為本件車禍肇事
    之主因，前開鑑定覆議意見書之覆議意見亦同斯旨，是被告
    之過失行為與被害人所受重傷損害間雖有因果關係，但其作
    用力非屬主要等一切情狀，從輕量處如主文所示之刑，並諭
    知易科罰金之折算標準，以示懲儆。
據上論斷，應依刑事訴訟法第二百七十三條之一第一項、第二百
九十九條第一項前段、刑法第二百八十四條第二項後段、第六十
二條前段、道路交通管理處罰條例第八十六條第二項、罰金罰鍰
提高標準條例第一條前段、第二條，判決如主文。
本案經檢察官趙雪瑛到庭執行職務。
中　　華　　民　　國　九十四　年　　十　　月　　五　　日
                  交通法庭  法  官  林晏如
上正本證明與原本無異。
如不服本判決，應於判決送達後10日內向本院提出上訴狀（應抄
附繕本）。告訴人或被害人如對於本判決不服者，應具備理由請
求檢察官上訴，其上訴期間之計算係以檢察官收受判決正本之日
期為準。
                  　　　　　書記官  沈芳君
中　　華　　民　　國　九十四　年　　十　　月　　五　　日
附錄本案論罪科刑法條全文
中華民國刑法第284條
因過失傷害人者，處6 月以下有期徒刑、拘役或500 元以下罰金
，致重傷者，處1 年以下有期徒刑、拘役或500 元以下罰金。從
事業務之人，因業務上之過失傷害人者，處1 年以下有期徒刑、
拘役或1 千元以下罰金，致重傷者，處3 年以下有期徒刑、拘役
或2 千元以下罰金。
